臺灣高雄地方法院民事判決　　　　　　　　　　　　　九十三年度小上字第六三號
　　上　訴　人　甲○○
　　被上訴人　　華泰旅行社股份有限公司
　　法定代理人　黃文桂
右當事人間請求損害賠償事件，上訴人對於中華民國九十三年五月十九日本院高雄簡
易庭九十三年度雄小字第一八六六號第一審小額民事判決提起上訴，本院判決如左：
    主 　　 文
上訴駁回。
第二審訴訟費用新台幣壹仟伍佰元由上訴人負擔。
    理    　由
一、按小額訴訟事件，對於第一審裁判之上訴，非以其違背法令為理由，不得為之；
    又按上訴狀內應記載上訴理由，表明下列各款事項：（一）原判決所違背之法令
    及其具體內容（二）依訴訟資料可認為原判決有違背法令之具體事實。民事訴訟
    法第四百三十六條之二十四第二項、第四百三十六條之二十五分別定有明文。而
    依同法第四百三十六條之三十二準用第三審程序規定參酌以觀，僅同法第四百六
    十八條「判決不適用法規或適用不當者」及第四百六十九條第一款至第五款規定
    ，在準用之列。至同法第四百六十九條第六款「判決不備理由或理由矛盾者」，
    則未列在小額訴訟事件上訴程序準用之列。又當事人對於小額訴訟事件提起上訴
    時，按民事訴訟法第四百三十六條之二十五規定，其上訴理由應具體表明原判決
    違背法令之事實及內容，是就此法律審性質而言，核與第三審處理程式相符，倘
    當事人提起小額訴訟第二審上訴，其上訴狀未依上揭規定，提出合於該條各款事
    由者，其未提出理由之效果及處理程序，自應準用同法第四百七十一條第一項之
    規定，即上訴人應於提起上訴後二十日內，提出上訴理由書於原審法院，未提出
    者，毋庸命其補正，可逕以裁定駁回上訴。再者，當事人於第二審程序不得提出
    新攻擊防禦方法，但因原法院違背法令致未能提出者，不在此限，同法第四百三
    十六條之二十八亦定有明文。故上訴人對於小額訴訟提起第二審上訴，須以非「
    判決不備理由或理由矛盾」之違背法令為理由，且必須就原判決違背法令之內容
    、相關訴訟資料為具體指摘，否則即不能認為已合法表明上訴理由。末按，依上
    訴人上訴意旨足認小額上訴為無理由者，法院得不經言詞辯論，以判決駁回上訴
    。
二、上訴意旨略以：原審適用公平交易法（下稱公交法）第二十三條之一、之二，而
    不適用消費者保護法（下稱消保法）第十一條、第十二條及第五十一條及多層次
    傳銷管理辦法（多傳辦法）第十七條第一項第四款規定，並據以認定上訴人請求
    貨物價金之返還，應扣除已自被上訴人處領得之金乙節，係屬違背法令。又上
    訴人依據民法第一百六十四條及消保法第二十二條規定，主張應得訴外人王瑄鳳
    銷售商品利潤百分之十，乃屬合乎情理，詎原審竟不適用上開法條，自有消極不
    適用法規之違誤。再上訴人於上訴審所提出存證信函回執影本一件，係證明上訴
    人訴人行使權利之時點，此涉及被上訴人應給付遲延利息之起算日，原審認以起
    訴時為遲延利息計算之時點，顯有判決不適用法則之違誤。末者，關於王瑄鳳銷
    售商品利潤之獎金部分，被上訴人原已協商同意給付上訴人，嗣因訴外人彭博耀
    反對，被上訴人乃拒絕履行，原審為上訴人此部分敗訴之諭知，即有違誤等語，
    爰提起本件上訴，聲明：原判決不利於上訴人部分廢棄；被上訴人應再給付上訴
    人新台幣（下同）一萬九千四百七十六元，及自民國九十二年五月六日起至清償
    日止，按年息百分之五計算之利息。
三、上訴人主張其請求貨物價金返還，不應扣除伊自被告上訴人處領取之金，乃原
    審竟違反消保法第十一條等規定，認應扣除伊已領取之金，顯屬違誤，因而提
    起本件上訴，固堪認上訴人對於小額訴訟之上訴，形式上已符合違背法令之規定
    。茲就上訴人主張上訴理由，是否有據，分述如下：
（一）原審認上訴人請求進貨價金中，應扣除已自被上訴人處領得之金部分：經查
      ，多傳辦法第十七條第一項第四款與公交法第二十三條之一、之二規定，因其
      適用對象及情形不同，並無相互抵觸之問題。故本件爭執者，乃契約當事人之
      參加人與多層次傳銷事業間契約終止問題。從而，原審認兩造間契約，應適用
      公交法第二十三條之二規定，並據以認定上訴人請求進貨價金中，應扣除已自
      被上訴人處領得之獎金，即無違誤。次查，消保法所謂定型化契約，係存在於
      企業經營者與消費者之間，而所謂「消費者」，倘依消保法第二條第一款規定
      ：「消費者：指以消費為目的而為交易、使用商品或接受服務者」意旨參酌以
      觀，亦與上訴人主張情形不同。況依上訴人於原審主張之事證，亦不足認定有
      消保法第十一條及第十二條之情事。綜上，本件並無適用消保法之餘地，則原
      審未參酌消保法第十一條、第十二條及第五十一條規範意，自無消極不適用法
      規之違誤。揆諸首揭說明，上訴人此部分上訴意旨，顯無理由。爰不經言詞辯
      論，應逕以判決駁回其上訴。
（二）上訴人主張應得王瑄鳳銷售商品利潤百分之十；又上訴人於上訴審提出存證信
      函回執，係作為證明上訴人訴人行使權利之時點；再王瑄鳳商品銷售利潤之獎
      金部分，被上訴人原已協商同意給付上訴人，嗣因他人反對，而拒絕履行部分
      ：經查，上訴人主張應得王瑄鳳銷售商品利潤百分之十，係就兩造間契約是否
      存在獎金約定？及事實上帶領人是否具備請領金資格所生事項，核屬事實存
      否認定之爭執，與原審判決是否違背法令無關。次查，上訴人於上訴時，援引
      存證信函回執，以證明上訴人行使權利之時點乙節，係涉及被上訴人給付遲延
      利息之起算點問題。惟此為事實爭執問題，與原審判決是否違背法令無涉。況
      上訴人遲至本院始提出上開回執，以為利息起算點之主張，依民事訴訟法第四
      百三十六條之二八規定，亦無審酌之必要。再查，上訴人主張王瑄鳳銷售商品
      利潤之獎金部分，被上訴人原已協商同意給付上訴人，嗣因他人反對，而拒絕
      履行乙節，係屬當事人間特約約定獎金歸屬問題，倘因而認定該特約最後未成
      立，自屬事實認定。從而，上訴人爭執上開部分，即非就原審判決違背法令，
      予以指摘，顯非屬小額上訴之適法理由。綜上所述，上訴人關於上開上訴事由
      ，既係就原審認定事實部分，予以爭執，其上訴自不合法。
四、末按於小額訴訟之上訴程序，法院為訴訟費用之裁判時，應確定其費用額，民事
    訴訟法第四百三十六條之十九第一項、第四百三十六條之三十二第一項規定甚明
    。本件上訴人小額訴訟之上訴，既經駁回，關於第二審訴訟費用自應由上訴人負
    擔。查本件第二審訴訟費用，為上訴裁判費用新台幣（下同）一千五百元，揆諸
    前開規定，應由上訴人負擔，爰併予確定如主文所示。
五、依民事訴訟法第四百三十六條之二十九、第四百三十六條之三十二第二項、第四
    百三十六條之十九第一項、第四百四十九條第一項、第七十八條，判決如主文。
中　　　華　　　民　　　國　　九十三　　年　　　七　　　月　　三十  　　日
                                      臺灣高雄地方法院民事第二庭
~B審判長法官　李昭彥
~B法　　　官　劉定安
~B法　　　官　楊筑婷
正本係照原本作成。
本判決不得上訴。
中　　　華　　　民　　　國　　九十三　　年　　　七　　　月　　三十  　　日
~B書　記　官　鄭翠蘭
